【裁判字號】    92,自,227
【裁判日期】    950126
【裁判案由】    偽造文書
【裁判全文】
臺灣板橋地方法院刑事判決               92年度自字第227號
自  訴  人  盈碩國際股份有限公司
兼  代表人  甲○○
共      同
自訴代理人  石宜琳律師
上  一  人
自訴代理人  丁志達律師
            陳錫川律師
被      告  丁○○
            戊○○原名林榮枝.
            丑○○
            子○○
共      同
選任辯護人  林辰彥律師
            陳家慶律師
            施裕琛律師
上列被告等因偽造文書案件，經自訴人提起自訴，暨移送併案（
台灣板橋地方法院檢察署九十四年度他字第一六七０號），本院
判決如下：
    主  文
丁○○共同連續行使偽造私文書，足以生損害於公眾及他人，處
有期徒刑拾月。如附表所示之印文、印章沒收。
戊○○共同連續行使偽造私文書，足以生損害於公眾及他人，處
有期徒刑陸月，如易科罰金，以參佰元折算壹日。如附表（一）
至（六）、（八）所示之印文、印章沒收。
丑○○共同行使偽造私文書，足以生損害於公眾及他人，處有期
徒刑肆月，如易科罰金，以參佰元折算壹日。如附表（一）至（
五）、（八）所示之印文、印章沒收。
子○○無罪。
    事  實
一、丁○○原係盈碩國際股份有限公司（下稱盈碩公司）之董事
    長，於民國九十一年五月間，經「股東臨時會」改選甲○○
    為董事長而解職，因丁○○未出席上開股東臨時會，遂不承
    認該次改選之結果，並與甲○○間發生經營權之糾紛，並衍
    生諸多民、刑事訴訟。丁○○為重掌「盈碩公司」之董事會
    以取得公司經營權，明知自九十一年五月九日起，盈碩公司
    即由甲○○擔任董事長，庚○○、己○○分任董事，寅○○
    任監察人，期間自九十一年五月九日起至九十四年五月八日
    止，並於九十一年五月二十四日向經濟部中部辦公室辦理登
    記，迄未變更，詎竟基於偽造文書之概括犯意，於九十二年
    四月初某日，與有共同偽造文書犯意聯絡之林榮枝（現已改
    名為戊○○，以下均稱林榮枝）、丑○○、壬○○（另行審
    理）等人，明知「盈碩公司」之代表人甲○○並未召集股東
    會，亦未在盈碩公司所在之台北縣三重市○○路○段一九二
    號八樓，或同址十三樓該公司之會議室內，召開股東臨時會
    進行何項議程，竟虛構甲○○於九十二年四月七日上午十時
    許，在上址盈碩公司內舉行「股東臨時會」，自任主席，由
    壬○○擔任會議紀錄，進行變更章程及改選董監事之議程，
    將原任董監事全部解任，並改選丁○○、林榮枝、壬○○為
    董事，丑○○為監察人等情節，由丁○○利用不知情之「安
    侯建業會計師事務所」經理丙○○，依其所提供之不實資料
    ，在台北市○○○路○段一五六號四樓會計師事務所內，以
    「盈碩公司」之名義製作如附表（一）、（二）、（三）、
    （四）所示之「盈碩國際股份有限公司章程」、「盈碩國際
    股份有限公司股東名冊」、「盈碩國際股份有限公司股東臨
    時會議事錄」、「盈碩國際股份有限公司董事會議事錄」，
    再由丁○○取回後，在不詳地點，以其偽刻如附表（八）之
    「盈碩國際股份有限公司」及「甲○○」之印章各一顆，偽
    造如附表所示之印文數枚，以此方法偽造上開私文書，並在
    如附表（五）「股份有限公司變更登記表」上偽造「盈碩國
    際股份有限公司」之印文一枚，旋交由不知情之丙○○持以
    向經濟部中部辦公室行使，辦理上開事項之變更登記，使該
    管承辦公務員因此陷於錯誤，誤認盈碩公司業已變更上開登
    記事項，而將此不實之事項，登載於職務上所掌之股份有限
    公司變更登記事項資料中，並於九十二四月十七日以經授中
    字第０９２３１９５１３９０號函准予登記，足以生損害於
    盈碩公司、甲○○，及經濟部中部辦公室對公司登記資料管
    理之正確性。嗣甲○○向經濟部中部辦公室申請查閱上開登
    記資料，始知悉上情。
二、甲○○為阻止丁○○、林榮枝、壬○○行使盈碩公司之董事
    職權，遂於九十二年十月十六日與案外人己○○、庚○○（
    均為原盈碩公司董事），以丁○○、林榮枝、壬○○三人為
    相對人，具狀向本院民事庭聲請假處分，請求禁止丁○○行
    使盈碩公司董事長之職權，禁止丁○○、林榮枝、壬○○三
    人行使董事職權，並經本院以九十二年度全字第二二號假處
    分事件審理。詎丁○○、林榮枝、壬○○三人為求免予假處
    分，竟由被告丁○○基於偽造文書之概括犯意，在不詳地點
    ，偽造「甲○○」之印文一枚，偽造如附表（六）所示之「
    股份歸還同意書」，上載甲○○未經癸○○、丑○○之同意
    ，擅將渠二人名義之股份，移轉登記在己○○、庚○○名下
    ，已取得黃、蕭二人之諒解，故同意歸還上開股份，並將股
    東庚○○、王建堂、寅○○、辛○○名下之股份均歸還丁○○，並由丁○○全權負責經營盈碩公司，且願配合辦理變更
    登記等情，旋由丁○○、林榮枝、壬○○三人承前揭同一行
    使偽造文書之概括犯意聯絡，共同持以行使提出於本院民事
    庭，在該保全程序審理中主張該文書所載之內容為有利之證
    據方法，足以生損害於甲○○。
三、甲○○與丁○○因盈碩公司之經營權發生上開糾紛，並波及
    盈碩公司與甲○○經營之「道地國際股份有限公司」（下稱
    道地公司）間，在大陸地區商標授權之爭議，甲○○並於九
    十二年間具狀向大陸地區之北京人民法院主張丁○○涉有商
    標侵權之行為請求賠償。詎丁○○續承前揭同一偽造文書之
    概括犯意，於九十三年一月十二日，在不詳地點，偽造如附
    表（七）「轉讓協議書」上「甲○○」之印文一枚，及其後
    身分證影本上「甲○○」之印文一枚，及「道地國際股份有
    限公司」之印文一枚，進而偽造該「轉讓協議書」，偽稱甲○○已代表道地公司將在大陸地區註冊之第６７２１０２、
    0000000、８７７９８８、0000000號商標回
    歸丁○○名下，並持以行使交付北京人民法院，足以生損害
    於甲○○及道地公司。
四、案經被害人盈碩公司代表人甲○○，及被害人甲○○提起自
    訴，暨台灣板橋地方法院檢察署檢察官移送本院併案審理。
    理  由
壹、程序部分：
一、按犯罪之被害人得提起自訴，刑事訴訟法第三百十九條第一
    項前段定有明文，是公司為被害人時，應由代表人以公司之
    名義提起自訴，非他人所得代為。而何人為公司之代表人，
    悉依公司法之規定，並以公司在主管機關之登記事項為斷。
    本案自訴人盈碩公司提起自訴時，其公司登記之代表人為「
    丁○○」，本院於九十三年一月十六日當庭命其於十日內補
    正，自訴人盈碩公司雖遲至九十四年十一月三十日，始提出
    公司登記事項卡（附於自證十七號）及台北高等行政法院九
    十三年度訴字第一一六四號判決書，其上業已登記代表人為
    「甲○○」，是其於本案辯論終結前業已補正，其以「甲○○」為公司代表人提起之自訴為合法。而被告丁○○雖於九
    十二年七月三十一日另以自訴人盈碩公司代表人身分，以盈
    碩公司並未提起本件自訴為由，具狀撤回盈碩公司部分之自
    訴，惟被告丁○○既非盈碩公司之合法代表人，依上開說明
    ，其撤回自訴並不合法，本院應就本案自訴人為盈碩公司部
    分為實體審理，核先敘明。
二、自訴人甲○○於九十三年二月五日以書狀追加自訴丁○○、
    林榮枝、壬○○（另行審理）有關犯罪事實欄二「股份返還
    同意書」部分之犯罪事實；於九十四年十月五日以書狀追加
    被告丁○○有關犯罪事實欄三「轉讓協議書」部分之犯罪事
    實；其雖以「追加自訴」之名意，但犯罪事實二、三部分與
    原起訴犯罪事實一部分，為連續犯，有裁判上一罪關係，為
    起訴效力所及，本院自當併予審理（若係追加「起訴」，則
    成在同一法院重覆起訴），此與刑事訴訟法第七條一人犯數
    罪之相牽連案件不同。自訴人甲○○於書狀中雖以「追加起
    訴」稱之，但其內容仍以刑事訴訟法第二百六十七條為依據
    ，本院認其真意在促使本院注意，並無重覆起訴之意，自毋
    庸就此部分為不受理之判決，附此敘明。
貳、被告丁○○、林榮枝（即戊○○）、丑○○有罪部分：
一、訊據被告丁○○、林榮枝、丑○○固坦承於上揭時間出任盈
    碩公司董事、監察人之事實不諱，但均矢口否認被訴偽造文
    書之犯行，辯稱：九十二年四月七日上午確有召開「股東臨
    時會」，渠等係經合法之改選程序而當選，並無偽造文書云
    云；而被告林榮枝復辯稱：伊有參加股東會及董事會，但對
    當日尚有何人參加已不復記憶云云。被告丑○○則辯稱：伊
    雖未參加上午十點之股東臨時會，但有參加隨後十一點所召
    開之董事會，僅聽聞被告丁○○提及要變更登記之事，但細
    節不清楚，並無偽造文書云云；而被告丁○○則另辯稱：
    （一）伊原為盈碩公司之董事長，任期自八十八年三月二十
          六日起至九十一年三月二十五日止，發起人為丁○○
          、王建堂（董事）、庚○○（董事）、寅○○（董事
          ）、癸○○、辛○○及丑○○，並由案外人乙○○綜
          理公司事務。詎乙○○與董事庚○○二人於八十八年
          三月二十六日盜刻癸○○、丑○○之印章，私自將其
          二人之股份移轉予己○○及自訴人甲○○。於九十一
          年五月九日，經自訴人甲○○勾結案外人庚○○，以
          被告丁○○不克主持股東臨時會為由，未經合法程序
          擅自推舉庚○○擔任會議主席，何弋彬為紀錄，非法
          召開股東臨時會，會中並改選甲○○、庚○○、林麗
          玲為董事，旋由自訴人甲○○出任董事長，並偽造該
          次會議紀錄等文書，向經濟部中部辦公室辦理變更登
          記，其間所涉不法情事，業經伊向台灣板橋地方法院
          檢察署提出告訴，經該署以九十三年度偵字第三三二
          八號偵查中。
    （二）事後，自訴人甲○○為求得被告丁○○之諒解，於九
          十二年二月二十二日出具事實欄第二項之「股份歸還
          同意書」，其上自訴人甲○○並承認擅自移轉癸○○
          、丑○○二人股份之事實，並同意將上開股份連同其
          他股東之股份轉予被告丁○○，並同意由被告丁○○
          經營盈碩公司。自訴人甲○○又於九十二年四月七日
          上午十時，前往台北市○○路一六一號一樓被告林榮
          濱所經營之「台灣瓦格蘭股份有限公司」（下稱瓦格
          蘭公司）內，參加盈碩公司之股東臨時會，並當場交
          付「盈碩國際股份有限公司」、「甲○○」印章各一
          顆，且在如附表（三）所示之股東臨時會議事錄上用
          印，上開事實除被告等人外，尚有證人癸○○在場目
          睹，是本案之印文皆屬真正，文書均為合法有效，並
          非偽造而來。
    （三）本案遭自訴人甲○○所指偽造之印章，確屬自訴人林
          茂盛所有，此可由九十一年十一月十日，由自訴人林
          茂盛親自用印，將自訴人盈碩公司指派「周茂霖」、
          「壬○○」接替「王榮樹」、「顏清權」，前往案外
          人「羅莎食品股份有限公司」（下稱羅莎公司）任法
          人股東代表之改派書上「甲○○」印文相符即可得知
          。且自訴人甲○○平日即使用多枚印章，如附表（六
          ）所示之「股份歸還同意書」確係自訴人甲○○所交
          付，若其上印章有與登記簿上原留印鑑章不符，此亦
          非被告丁○○、林榮枝或壬○○所得知悉，不能因此
          否定該文書真正之效力。
    （四）另被告丁○○確在大陸地區行使如附表（七）之「轉
          讓協議書」，但該文書為真正，縱有不法，其行為地
          亦在中國大陸地區，本院應無管轄權云云。
二、被告丁○○原係自訴人盈碩公司之董事長，於九十一年五月
    間，經股東臨時會改選甲○○為董事長而解職，因丁○○未
    出席上開股東臨時會，遂不承認該次改選結果，並與自訴人
    甲○○間發生經營權糾紛，且以九十二年四月七日盈碩公司
    有召開股東臨時會，變更章程，及改選丁○○、林榮枝、壬○○三人為董事，丑○○為監察人，由丁○○委請「安侯建
    業會計師事務所」經理丙○○製作如附表（一）至（四）之
    文書，並由被告丁○○在上開文書及附表（五）之文書上用
    印，持以行使辦理變更公司登記之事實，業據被告丁○○、
    林榮枝、丑○○於本院審理中供承在卷，核與證人丙○○證
    述，及自訴人盈碩公司、甲○○指訴之情節相符，並有如附
    表所示之各項文書在卷可稽，自屬實在。而被告丁○○、林
    榮枝於本院假處分保全程序中，行使如附表（六）之「股份
    歸還同意書」之事實，除經其二人供承在卷外，亦經本院調
    取本院九十二年度全字第二二號假處分卷證資料核閱無誤；
    至被告丁○○在大陸地區行使如附表（七）「轉讓協議書」
    之事實，亦據其自承在卷，並有該協議書及該案大陸律師所
    提民事達辯狀影本存卷可考，是被告丁○○、林榮枝、丑○○有行使如附表所示各項文書之行為，當可認定。是本案應
    審究者，厥為九十二年四月七日有無召開股東臨時會，及各
    項文書上之印文是否真正。
三、自訴人甲○○於審理中堅決否認曾出席九十二年四月七日之
    「股東臨時會」，亦未交付印章予被告丁○○，或蓋用如附
    表所示之各項文書，且提出其所保管之「盈碩國際股份有限
    公司」及「甲○○」之印章各一顆，以證明與附表所示之文
    書文書之印文不符。被告丁○○、林榮枝、丑○○三人雖執
    前詞置辯，惟查：
    （一）被告丁○○等人主張渠等於九十二年四月七日上午十
          時，確有召開股東臨時會，惟其會議地址卻非在自訴
          人盈碩公司所在之「台北縣三重市○○路○段一九二
          號八樓」，或「同址十三樓」該公司之會議室內，而
          係在被告丁○○所經營之台北市○○路一六一號一樓
          瓦格蘭公司內，針對此項變更公司章程、改選董監事
          之重要會議，草率至此，已啟人疑竇，且其召開之地
          點更與該次會議紀錄上所載之「本公司」明顯不符，
          而被告林榮枝於審理中又稱當日壬○○不在場，係其
          代理人周先生在場，此亦與會議紀錄上所載記錄人「
          壬○○」不同，是當日是否確由自訴人甲○○擔任主
          席，被告壬○○擔任紀錄，召開此會議，已非無疑。
          又證人癸○○於本院審理中雖證稱：伊當日在瓦格蘭
          公司內工作，曾目睹自訴人甲○○前往開會，並交付
          印章予被告丁○○云云。但其僅係偶而在場工作之人
          ，並未參加該次會議，復於審理詰問中對當日會議之
          其他情形一無所知，獨對交付印章之事印象深刻，此
          亦與常情相違。而自訴人甲○○自始即否認曾召開此
          股東臨時會，且被告丁○○於本院民事庭九十二年度
          訴字第二０八四號案件審理中，所提議事錄影本與經
          濟部中部辦公室卷存資料中之用印情形不同，其上被
          告壬○○之簽名亦不相同（見該案判決書理由欄第三
          段第二項第三目）；且於審理中始終無法提出原董事
          會決議召開九十二年四月七日股東臨時會之會議紀錄
          ，及該次股東會之簽到簿，以供調查何人出席，及代
          表之股數如何，自難單以本次有爭議之會議紀錄證明
          九十二年四月七日確有召開股東臨時會之事實。本院
          民事庭亦據此判決被告丁○○、林榮枝、壬○○與自
          訴人盈碩公司之董事關係不存在，被告丁○○與自訴
          人盈碩公司間董事長委任關係不存在，此有本院九十
          二年度訴字第二０八四號判決書附卷可按。另證人丙○○係依被告丁○○所提供之資料製作如附表（一）
          、（二）、（三）、（四）之文書後，交由被告丁○○取回用印，並不知所作文書內容真偽如何，此亦據
          證人丙○○在本院審理中證述綦詳，顯然上開文書之
          存在，尚不能證明有開會之事實。況依證人丙○○所
          證情節，此項文書之作成在所謂「十點所召開股東臨
          時會」及「十一點所召開董事會」之後，由被告丁○○在電話中告知內容，經證人丙○○製作後由被告丁○○取回用印，而被告丑○○等人則稱伊到場開董事
          會時，未見自訴人甲○○在場，則自訴人甲○○自不
          可能於十一時董事會後，仍留待現場用印。又觀諸附
          表（三）所示之股東臨時會議事錄（即卷附自證五）
          上，「主席甲○○」之打字體下方與「甲○○」之印
          文中間，明顯有「丁○○」之錯誤印文存在，顯見係
          被告丁○○在偽造時，錯持自己之印章誤蓋其上。是
          本案如附表（一）至（四）文書及（五）登記表上之
          印文，應係由被告丁○○所偽造，至為灼然。
    （二）本院將所調取之經濟部中部辦公室留存之公司原始印
          鑑資料（即九十一年五月二十四日雙方均不爭執真正
          ），連同自訴人甲○○所提保管中之「盈碩國際股份
          有限公司」（即丙１類）、「甲○○」（即丙２類）
          印章，及如附表所示之文書（即甲２至甲６類、乙４
          類）送法務部調查局鑑定，發現：盈碩公司原始印鑑
          章（甲１類），係由自訴人甲○○保存之印章（丙１
          類，依鑑定報告之附件，此印章所蓋用之印文列為丙
          類）所蓋，並與附表所示（一）至（五）之印文不同
          （即甲２、３、４、５、６類與丙１類不同）；而盈
          碩公司代表人甲○○原始印鑑章（即乙１類），係由
          自訴人甲○○保存之印章（丙２類）所蓋，並與附表
          （三）所示之印文（乙４類）不同；此有該局九十四
          年一月二十四日調科貳字第０９４０００１６７８０
          號鑑定通知書一件在卷可憑，益見如附表（一）至（
          四）之文書，及附表（五）之印文，係被告丁○○等
          人所偽造。
    （三）又一般人在使用習慣上，固常見有數顆印章同時使用
          之情形，但本案既為辦理公司變更董監事之登記，則
          其所使用之印鑑章，自應以是否與公司登記事項卡上
          原登記之印章相符為斷。被告丁○○辯稱如附表所示
          之文書上「甲○○」之印文，應與自訴人甲○○於九
          十一年間改派羅莎公司法人股東代表之文書上印文相
          同。然被告林榮所為此部分辯解，僅提出一份影印之
          文書為證，並未提出原件以供比對，亦未主張送鑑定
          之證據方法，本院自難憑其空言主張而有所認定。況
          本件既在判斷如附表文書上之印章，與公司登記事項
          卡上之留存印章是否相符，自以該二者相互比對即已
          足，被告丁○○此部分之辯解縱然屬實，亦無從為其
          有利之認定。
    （四）另被告丁○○、林榮枝、壬○○等人於本院九十二年
          度全字第二二號假處分事件審理中，所行使如附表（
          六）之「股份歸還同意書」，業經自訴人甲○○堅決
          否認出自其手，被告丁○○雖辯稱係自訴人甲○○所
          交付，但對交付之時間、地點均無法舉證以實其說。
          而本院將自訴人甲○○留存之印鑑章連同該同意書原
          件送法務部調查局鑑定，經以重疊比對法、特徵比對
          法鑑定結果，認其上之印文與送請比對之印章所蓋印
          文二者並不相同，此有該局九十四年十一月二十四日
          調科貳字第０９４００３２０５８０號鑑定通知書一
          紙附卷可證。被告丁○○、林榮枝既無法證明該「股
          份歸還同意書」之來源，其為被告丁○○所持有，並
          提出供被告丁○○、林榮枝、壬○○在訴訟中行使之
          用，且其內容係將股東之股份全數歸予被告丁○○所
          有，依此內容，該文書應係被告丁○○所偽造，殆可
          認定。而本院民事庭於九十三年度重訴字第三五０號
          案件中，亦同此認定，並據此判決自訴人甲○○及其
          他股東之股東權依然存在，此亦有該案民事判決書附
          卷可證，被告丁○○所辯由自訴人甲○○交付乙節，
          洵無可採。
    （五）被告丁○○所提有關證四號之癸○○、丑○○二人於
          九十二年三月五日股份讓渡證明書二份，證明其擁有
          該二人之股份。然如附表（六）之「股份歸還同意書
          」係偽造而來，已如前述。此二件讓渡書係被告自行
          製作之文書，未經任何驗證程序，其真實性尚有疑問
          ，自不能據為有利被告等人之認定。
    （六）又被告丁○○行使如附表（七）「轉讓協議書」之地
          點，在中國大陸北京，而中華民國憲法第四條明文：
          「中華民國領土，依其固有之疆域，非經國民大會之
          決議，不得變更之。」而國民大會亦未曾為變更領土
          之決議。又中華民國憲法增修條文第十一條復規定：
          「自由地區與大陸地區間人民權利義務關係及其他事
          務之處理，得以法律為特別之規定。」且臺灣地區與
          大陸地區人民關係條例第二條第二款更指明：「大陸
          地區：指台灣地區以外之中華民國領土。」揭示大陸
          地區仍屬我中華民國之領土；該條例第七十五條復規
          定：「在大陸地區或在大陸船艦、航空器內犯罪，雖
          在大陸地區曾受處罰，仍得依法處斷。但得免其刑之
          全部或一部之執行。」據此，大陸地區現在雖因事實
          上之障礙為我國主權所不及，但在大陸地區犯罪，仍
          應受我國法律之處罰，即明示大陸地區猶屬我國領域
          ，並未對其放棄主權，此項權利係依據憲法而來，並
          應為執行法律之法官所服膺，不因政治人物之主觀價
          值或宣示而有所改變。況且，犯罪事實三之部分，與
          犯罪事實一、二之部分為裁判上一罪關係，並非數罪
          併罰之案件，亦非在「國外」之犯罪，本院本得就其
          全部享有管轄權。次查，自訴人甲○○於本院審理中
          堅決否認如附表（七）之文書係其所為，而本案起訴
          時間在九十二年七月十五日，在此之前，被告丁○○
          與自訴人甲○○間已有多起訴訟進行中，雙方關係勢
          同水火，自訴人甲○○豈有於九十三年一月間，仍與
          被告丁○○協議轉讓商標權之事，故如附表（七）之
          協議書上「甲○○」、「道地國際股份有限公司」之
          印文不實，該文書應屬偽造，殆可認定。
    （七）被告丁○○告訴自訴人甲○○於九十一年五月九日並
          未召開股東臨時會，而偽造文書辦理變更登記一案，
          業經台灣板橋地方法院檢察署檢察官偵查後，認當日
          確有召開臨時股東會，其召開程序確屬合法，於九十
          三年七月三十一日以九十三年度偵字第三三二八號不
          起訴處分，並經台灣高等法院檢察署檢察長以九十三
          年度上聲議字第三三五０號駁回再議，有不起訴處分
          書在卷可稽。至被告丁○○等人主導之盈碩公司九十
          二年十一月八日召開之董事會推舉何人擔任董事，僅
          係公司經營權誰屬之民事糾紛，與九十二年四月七日
          有無偽造文書之犯行無關，凡此均不能據為有利被告
          丁○○等人之認定。
    （八）依上開說明，九十二年四月七日並無股東會、董事會
          之召開，被告丁○○、林榮枝、丑○○竟稱參加二會
          ，或僅參加一會，自屬虛偽不實，其三人依上開會議
          決議出任董事、監察人，則其三人就此有犯意聯絡，
          行為分擔，應可認定。
    綜上所述，被告丁○○、林榮枝、丑○○等人所辯各節，或
    與本案之論斷無涉，或屬事後卸責之詞，均不足採信。本案
    事證明確，被告丁○○、林榮枝、丑○○三人之犯行均堪認
    定，應依法論科。
四、核被告丁○○、林榮枝、丑○○所為犯罪事實一之行為，係
    犯刑法二百十六條、第二百十條之行使偽造私文書罪，刑法
    第二百十四條之使公務員登載不實文書罪；被告丁○○、林
    榮枝所為犯罪事實二之行為，係犯刑法二百十六條、第二百
    十條之行使偽造私文書罪；被告丁○○所為犯罪事實三之行
    為，係犯刑法二百十六條、第二百十條之行使偽造私文書罪
    。被告丁○○、林榮枝、丑○○在犯罪事實一所為偽刻印章
    、偽造印文之行為，為偽造私文書之部分行為；其偽造後復
    持以行使，其偽造之低度行為應為行使之高度行為所吸收，
    均不另論罪。被告丁○○在犯罪事實二所為偽造印文之行為
    ，為偽造私文書之部分行為；其偽造後復持以行使，其偽造
    之低度行為應為行使之高度行為所吸收，亦不另論罪。被告
    丁○○在犯罪事實三所為偽造印文之行為，為偽造私文書之
    部分行為；其偽造後復持以行使，其偽造之低度行為應為行
    使之高度行為所吸收，亦不另論罪。被告丁○○、林榮枝、
    丑○○等三人，就犯罪事實一利用不知情之證人丙○○製作
    文書，及行使文書使公務員登載不實之行為，為間接正犯。
    被告丁○○、林榮枝、丑○○及壬○○（另行審理）就犯罪
    事實一之犯行，被告丁○○、林榮枝、壬○○（另行審理）
    就犯罪事實二（行使）之部分，各有犯意聯絡及行為分擔，
    為共同正犯。被告丁○○、林榮枝、丑○○就犯罪事實一中
    ，以一行使行為同時行使數偽造之私文書，係一行為觸犯數
    罪名之想像競合犯，應依刑法第五十五條之規定從一重依行
    使偽造私文書罪處斷。又被告丁○○、林榮枝、丑○○三人
    在犯罪事實一中所為行使偽造私文書罪、使公務員登載不實
    文書罪間，有方法目的之牽連關係，為牽連犯，應依刑法第
    五十五條從一重之行使偽造私文書罪處斷。被告丁○○對犯
    罪事實一、二、三之行使偽造私文書犯行，被告林榮枝對犯
    罪事實一、二之行使偽造私文書犯行，均係因自訴人盈碩公
    司之經營糾紛而來，時間緊接，犯罪構成要件相同，顯係基
    於概括犯意反覆而為，應依刑法第五十六條連續犯之規定加
    重其刑。又併案之台灣板橋地方法院檢察署九十四年度他字
    第一六七０號，與本案為同一事實，且在本院提起自訴後，
    始由自訴人甲○○另行具狀提出告訴，自應由本院併予審理
    ，附此敘明。爰分別審酌被告丁○○、林榮枝、丑○○三人
    犯罪之動機、目的、手段，藉此犯罪方法所掌握自訴人盈碩
    公司之資產，及犯罪後之態度等一切情狀，分別量處如主文
    所示之刑，並就被告林榮枝、丑○○部分諭知易科罰金之折
    算標準，以資懲儆。
五、本案如附表所示（一）至（五）之文書，係被告丁○○、林
    榮枝、丑○○、壬○○（另行審理）所偽造之文書，已持交
    經濟部中部辦公室編入登記資料，但其上偽造之印文，及如
    附表（八）所示之「盈碩國際股份有限公司」、「甲○○」
    之印章各一顆，因被告丁○○等人否認犯罪而無法查悉所在
    ，但既無證據證明業已滅失，且屬偽造之印章、印文，本院
    仍應依刑法第二百十九條之規定，在各被告項下宣告沒收。
    如附表（六）之「股份歸還同意書」，係被告丁○○、林榮
    枝、壬○○（另行審理）所行使偽造之文書，已存入本院卷
    卷宗內，因供其他案件審理時使用，故不予宣告沒收，但其
    上偽造之印文，應依刑法第二百十九條之規定在被告丁○○
    、林榮枝項下沒收。如附表編號（七）之「轉讓協議」書上
    偽造之甲○○印文二枚、道地國際股份有限公司之印文一枚
    ，係被告丁○○偽造之印文，如附表（九）之「道地國際股
    份有限公司」之印章一顆，係被告丁○○偽造之印章，亦因
    被告丁○○否認犯罪而無法查悉所在，但既無證據證明業已
    滅失，且屬偽造之印章、印文，本院應依刑法第二百十九條
    之規定在被告丁○○項下宣告沒收。
六、自訴人甲○○於九十四年十月五日「追加自訴續狀」敘及犯
    罪事實三之自訴事實時，並未提及被告丁○○如何為從事業
    務之人登載不實文書，況被告丁○○並非「道地國際股份有
    限公司」之員工，如何認係從事該公司業務之人，縱該文書
    內容不實，亦僅屬偽造私文書，而非業務登載不實。自訴人
    甲○○在書狀中雖臚列被告丁○○所涉法條為刑法第二百十
    五條之從事業務之人登載不實文書罪，既非犯罪事實欄所起
    訴之事實，應認係「贅列」，本院毋庸在判決中為無罪之諭
    知，附此敘明。
七、被告壬○○經本院多次傳喚均未到庭，應嗣其到案後再行審
    理。
參、被告子○○無罪部分：
一、自訴意旨又謂：被告子○○明知被告丁○○等人，並未於九
    十二年四月七日，在台北縣三重市○○路○段一九二號八樓
    、十三樓盈碩公司召開股東臨時會，亦明知被告丁○○、林
    榮枝、丑○○、壬○○等人，係基於偽造文書之犯意聯絡，
    偽刻「盈碩國際股份有限公司」、「甲○○」之印章，偽造
    如附表（一）至（四）所示之各項文書及附表（五）所示之
    印文，竟基於與渠等共同使公務員登載不實文書之犯意聯絡
    ，由不知情之丙○○持上開文書向經濟部中部辦公室行使，
    辦理章程及董監事之變更登記，使該管承辦公務員陷於錯誤
    ，誤認盈碩公司業已變更上開登記事項，而將此不實之事項
    ，登載於職務上所掌之股份公司變更登記事項資料，足以生
    損害於自訴人盈碩公司、甲○○，及經濟部中部辦公室對公
    司登記資料管理之正確性。案經被害人盈碩公司、甲○○提
    起自訴，因認被告子○○所為，涉有刑法第二百十四條使公
    務員登載不實文書罪嫌云云（於起訴書中所列涉案法條不明
    確，經自訴代理人於本院九十四年二月二十四日準備程序中
    確認自訴之事實及法條為使公務員登載不實部分）。
二、自訴人認被告子○○涉有上揭使公務員登載不實文書之犯行
    ，無非以其任「羅莎公司」董事長，與被告丁○○等人關係
    密切，且有代辦本次公司變更登記之證人丙○○可證，為其
    主要之論據。
三、按犯罪事實應依證據認定之，無證據不得認定犯罪事實；又
    不能證明被告犯罪者，應諭知無罪之判決，刑事訴訟法第一
    百五十四條第二項、第三百零一條第一項，分別定有明文。
    次按事實之認定，應憑證據，如未能發現相當證據，或證據
    不足以證明，自不能以推測或擬制之方法，以為裁判基礎；
    又認定不利於被告之事實，須依積極證據，苟積極證據不足
    為不利於被告事實之認定時，即應為有利於被告之認定，更
    不必有何有利之證據，最高法院四十年台上字第八六號、三
    十年上字第八一六號著有判例可稽。訊據被告子○○於審理
    中堅決否認被訴使公務員登載不實文書之犯行，辯稱：伊對
    自訴人盈碩公司此次召開臨時股東會及改選董事之事並未介
    入，亦不知情，對事後辦理登記之事亦無所悉，自無共犯使
    公務員登載不實文書之犯意等語。
四、經查，本案被告子○○於歷次庭訊中，均堅決否認犯罪，辯
    稱伊不知情等語，是本案已乏被告子○○之自白。又自訴人
    於本案歷次所提書狀及陳述中，均稱被告子○○與被告丁○○等人有犯意聯絡，行為分擔，為共同正犯，並舉證人丙○○為證據方法（九十三年一月十六日準備書狀參照）。但被
    告子○○並未出席於九十二年四月七日所召開之「股東臨時
    會」、「董事會」，亦未出任該次盈碩公司改選後之董事或
    監察人，更未在如附表所示之各項偽造之文書中簽名；而本
    案被告丁○○、林榮枝、丑○○，及證人癸○○於本院陳述
    、作證「開會」情形時，亦均未提及被告子○○涉案之情節
    ；另自訴人所舉證人丙○○於本院具結作證時，亦證稱：於
    製作盈碩公司各項文書及辦理變更登記期間，均係與被告丁○○洽談，被告子○○並未出面關切，亦未就此事與之接觸
    等語。是依上開各項證據，如何認被告子○○與被告丁○○
    等人就使公務員登載不實文書之行為有犯意之聯絡，或係分
    擔何項行為。自訴人僅泛稱被告子○○為共犯，但均未提出
    任何確切證據以資證明，徒憑被告子○○與被告丁○○等人
    關係密切，空言指訴其涉案，並無可採。此外，復查無其他
    積極證據，足資證明被告子○○涉有任何使公務員登載不實
    文書之犯行，或與上揭被告丁○○等人有共犯之行為，不能
    證明被告子○○犯罪，爰依首開法條規定及判例意旨，諭知
    被告子○○無罪之判決。
據上論斷，應依刑事訴訟法第三百四十三條、第二百九十九條第
一項前段、第三百零一條第一項，刑法第二十八條、第五十六條
、第二百十六條、第二百十條、第二百十四條、第五十五條、第
四十一條第一項前段、第二百十九條，罰金罰鍰提高標準條例第
一條前段、第二條，判決如主文。
中    華    民    國    95    年    1     月    26    日
                          臺灣板橋地方法院刑事第一庭
                              審判長法  官  鄭  水  銓
                                    法  官  陳  福  來
                                    法  官  廖  怡  貞
以上正本證明與原本無異。
如不服本判決應於送達後十日內向本院提出上訴狀。
                                    書記官  張  文  惠
中    華    民    國    95    年    2     月    6     日
附錄本案論罪科刑法條全文：
刑法第二百十條
偽造、變造私文書，足以生損害於公眾或他人者，處五年以下有
期徒刑。
刑法第二百十四條
明知為不實之事項，而使公務員登載於職務上所掌之公文書，足
以生損害於公眾或他人者，處三年以下有期徒刑、拘役或五百元
以下罰金。
刑法第二百十六條
行使第二百十條至第二百十五條之文書者，依偽造、變造文書或
登載不實事項或使登載不實事項之規定處斷。
附    表：
┌──┬─────────┬────────┬────┐
│編號│  文  書  名  稱  │  偽造印文數量  │備    註│
├──┼─────────┼────────┼────┤
│一  │盈碩國際股份有限公│盈碩國際股份有限│附於自證│
│    │司章程            │公司印文一枚    │三      │
├──┼─────────┼────────┼────┤
│二  │盈碩國際股份有限公│盈碩國際股份有限│附於自證│
│    │司股東名冊        │公司印文一枚    │四      │
├──┼─────────┼────────┼────┤
│三  │盈碩國際股份有限公│盈碩國際股份有限│附於自證│
│    │司股東臨時會議事錄│公司印文一枚、林│五      │
│    │                  │茂盛印文一枚    │        │
├──┼─────────┼────────┼────┤
│四  │盈碩國際股份有限公│盈碩國際股份有限│附於自證│
│    │司董事會議事錄    │公司印文一枚    │六      │
├──┼─────────┼────────┼────┤
│五  │經濟部中部辦公室九│盈碩國際股份有限│附於自證│
│    │十二年四月十七日經│公司印文一枚    │七      │
│    │授中字第０９２３１│                │        │
│    │９５１３９０號函核│                │        │
│    │准變更之股份有限公│                │        │
│    │司變更登記表      │                │        │
├──┼─────────┼────────┼────┤
│六  │九十二年二月二十二│甲○○印文一枚  │附於自證│
│    │日「股份歸還同意書│                │十      │
│    │」                │                │        │
├──┼─────────┼────────┼────┤
│七  │轉讓協議書        │協議書上及其後所│附於自證│
│    │                  │附身分證上甲○○│十四    │
│    │                  │之印文各一枚，道│        │
│    │                  │地國際股份有限公│        │
│    │                  │司印文一枚      │        │
├──┼─────────┼────────┼────┤
│八  │                  │供偽造前開文書之│無證據證│
│    │                  │「盈碩國際股份有│明已滅失│
│    │                  │限公司」、「林茂│        │
│    │                  │盛」印章各一顆  │        │
├──┼─────────┼────────┼────┤
│九  │                  │供偽造轉讓協議書│無證據證│
│    │                  │之「道的國際股份│明已滅失│
│    │                  │有限公司」印章一│        │
│    │                  │顆              │        │
└──┴─────────┴────────┴────┘


司法院資訊處製作；財團法人民間司法改革基金會備份。
